臺灣高等法院高雄分院刑事判決　　　 100年度上易字第1136號
上　訴　人
即　被　告　月永福
上列上訴人因詐欺案件，不服臺灣高雄地方法院100 年度易字第
1311號中華民國100 年9 月28日第一審判決（起訴案號：臺灣高
雄地方法院檢察署100 年度偵字第15527 號），提起上訴，本院
判決如下：
     主  文
上訴駁回。
     理  由
一、按不服地方法院之第一審判決而上訴者，須提出上訴書狀，
    並應敘述具體理由，上訴書狀未敘述上訴理由者，應於上訴
    期間屆滿後20日內補提理由書於原審法院。逾期未補提者，
    原審法院應定期間先命補正。但上訴書狀已敘述理由，惟所
    敘述者非屬具體理由，則屬不符上訴之法定程式，由第二審
    法院以其上訴不合法律上程式，判決駁回，不生定期命補正
    之問題，刑事訴訟法第350 條第1 項、第361 條、第362 條
    、第367 條定有明文。
二、次按上開所稱「上訴書狀應敘述具體理由」，係指須就不服
    之判決為具體之指摘而言，如僅泛稱原判決認事用法不當或
    採證違法、判決不公等，均非具體理由（法院辦理刑事訴訟
    案件應行注意事項第162 點參照）；復按所謂具體理由，必
    係依據卷內既有訴訟資料或提出新事證，指摘或表明第一審
    判決有何採證認事、用法或量刑等足以影響判決本旨之不當
    或違法，而構成應予撤銷之具體事由，始克當之（例如：依
    憑證據法則具體指出所採證據何以不具證據能力，或依憑卷
    證資料，明確指出所為證據證明力之判斷如何違背經驗、論
    理法則）；倘僅泛言原判決認定事實錯誤、違背法令、量刑
    失之過重或輕縱，而未依上揭意旨指出具體事由，或形式上
    雖已指出具體事由，然該事由縱使屬實，亦不足以認為原判
    決有何不當或違法者（例如：對不具有調查必要性之證據，
    法院未依聲請調查亦未說明理由，或援用證據不當，但除去
    該證據仍應為同一事實之認定），皆難謂係具體理由，俾與
    第二審上訴制度旨在請求第二審法院撤銷、變更第一審不當
    或違法之判決，以實現個案救濟之立法目的相契合，並節制
    濫行上訴」（最高法院97年度台上字第892 號判決意旨參照
    ）。是如上訴理由書狀並未依據卷內訴訟資料，具體指摘原
    判決認事用法有何違法或不當之情形，即屬上訴未敘述具體
    理由。
三、另按刑之酌減、量定及定執行刑等，為法院依實體法或程序
    法等相關規定，得依職權審酌、自由裁量之事項，不得任意
    指摘，必須具體表明原審判決所為自由裁量之行使，未合乎
    法律之目的，違背內部性界限，而屬權利濫用之違法，或違
    反比例原則、平等原則、公平正義等法則，始足當之，否則
    非屬具體理由，可逕由程序上予以駁回（最高法院71年3 月
    2 日71年度第3 次刑事庭會議決議三之意旨參照）。
四、本件上訴人即被告月永福（下稱被告）因犯幫助詐欺取財罪
    ，經原審判處有期徒刑參月，如易科罰金，以新台幣壹仟元
    折算壹日在案。而被告於上訴期間之民國（下同）100 年10
    月20日向原審法院提出上訴狀，上訴理由略以：「被告所有
    系爭彰化商業銀行大發分行帳號00000000000000號帳戶之存
    摺、提款卡（含密碼），是無意中遺失，並非將之交付給真
    實姓名年籍不詳之人，原判決書事實之認定與整個事實完全
    不符。既是不小心遺失之過失，應該受罰，但其情可憫，更
    應法外開恩，略施薄懲即可，依刑法第12條第2 項規定，過
    失行為之處罰，以有特別規定為限。被告已經非常弱勢，幾
    乎接近社會邊緣人，經濟非常不佳，如今被判處有期徒刑3
    月，易科罰金要新台幣9 萬元，實在是非常嚴重的負擔，家
    中有娘及年老又中風的父親要扶養，必須全力照顧，否則被
    誤解不孝道，很難做人，盼望能夠再輕判，減輕負擔，有利
    更生，將感激不盡，沒齒難忘」等語。
五、經查：
  (一)本件被告如何基於幫助他人犯詐欺取財罪之未必故意，於民
    國99年5 月15日前之某日，在不詳地點，將其所有彰化商業
    銀行大發分行帳號00000000000000號帳戶之存摺、提款卡（
    含密碼），交付與真實姓名年籍不詳之人。嗣該姓名年籍不
    詳之人所屬之詐騙集團成員，即意圖為自己不法之所有，於
    99年5 月15日20時50分許，撥打電話給黃雅鈴，佯稱其係「
    民視購物網」網站人員，因送貨員誤以分期付款簽單讓伊簽
    收，需至ATM 提款機操作取消分期付款云云，致黃雅鈴陷於
    錯誤，而於同日21時48分許，在高雄市○○區○○路某便利
    商店，遵照該詐騙集團成員之指示操作自動櫃員機，誤將新
    臺幣（下同）29,900元匯入系爭帳戶，該詐騙集團人士旋即
    將詐得之款項均提領一空等事實，已經原審調查證據後，綜
    合本件之各項事證，依日常生活經驗及論理法則，認被告係
    心智正常之人，在其意思決定自由下，將上開帳戶及金融卡
    、密碼提供予欠缺信賴關係、不相識之陌生人，使該帳戶之
    使用，置於自己實力支配之外，而容任他人可恣意為之，其
    行為可能幫助他人從事詐欺取財之財產犯罪，被告顯可預見
    ，且縱令他人持其帳戶當作詐欺取財之匯錢工具，亦不違背
    其本意等，被告有幫助犯詐欺取財罪之不確定故意甚明，核
    原審事實之認定、證據之取捨、得心證理由等，均無違誤，
    亦無違反經驗與論理法則。被告上訴意旨，既未舉出新事證
    ，且未依據卷內資料具體指摘原審判決有何採證、認事違法
    或量刑不當之處，空言主張絕無與不法之徒勾結，因過失遺
    失存摺，提款卡及密碼，致其金融帳戶被詐騙集團利用為犯
    罪工具，其亦係受害人云云，核被告此部分之上訴，顯未具
    備「上訴書狀應敘述具體理由」之要件甚明。
  (二)次查，原審就量刑部分，已審酌：「被告提供帳戶予詐欺者
    使用，助長詐欺犯罪，擾亂金融交易秩序，實為社會層出不
    窮詐財事件發生之根源，並使犯罪之追查趨於複雜，犯後未
    能坦承犯行，未見悔意，及其犯罪之目的、手段、智識程度
    、生活狀況、被害人所受損害」等一切情狀，就刑法第57條
    所規定之量刑事由，均已詳加審酌，所量有期徒刑3 月，尚
    屬罪刑相當，核原審就量刑之裁量權行使，合乎法律之目的
    ，且未違背內部性界限，亦未有權利濫用之違法，或違反比
    例原則、平等原則、公平正義等法則，被告上訴意旨徒以「
    其已經非常弱勢，幾乎接近社會邊緣人，經濟非常不佳，如
    今被判處有期徒刑3 月，易科罰金要新台幣9 萬元，實在是
    非常嚴重的負擔，家中有娘及年老又中風的父親要扶養，必
    須全力照顧，否則被誤解不孝道，很難做人，盼望能夠再輕
    判，減輕負擔，有利更生，將感激不盡，沒齒難忘」云云，
    核均未針對原審量刑之裁量，具體指摘有何違法或不妥當而
    有應撤銷改判之理由，是被告此部分之上訴，核亦未具備「
    應敘述具體理由」之要件至明。
六、綜上所述，被告所提出之上訴理由，均非依據卷內既有訴訟
    資料或提出新事證，具體指摘原判決上開採證認事，有何足
    以影響判決本旨之不當或違法，而構成應予撤銷之具體事由
    ，依據首揭說明，被告所提之前述上訴理由，核與刑事訴訟
    法第361 條第2 項所稱「具體理由」顯非相當，其上訴顯屬
    違背法律上之程式，應由本院依同法第367 條前段、第372
    條規定，不經言詞辯論，判決如主文。
中    華    民    國    100     年    11  月    16    日
                刑事第五庭  審判長法  官  曾永宗
                                  法  官  任森銓
                                  法  官  鍾宗霖
以上正本證明與原本無異。
不得上訴。
中    華    民    國    100     年    11  月    16    日
                                  書記官  陳武悅